【裁判字號】    96,矚上訴,12
【裁判日期】    970130
【裁判案由】    妨害自由等
【裁判全文】
臺灣高等法院刑事判決                96年度矚上訴字第12號
    上  訴  人  台灣士林地方法院檢察署檢察官
    上  訴  人
    即  被  告  甲○○
                        現於臺灣台北看守所
    上  訴  人
    即  被  告  丙○○
                        現於臺灣台北看守所
    上二人共同
    選任辯護人  陳崇善律師
                陳泰源律師
    上  訴  人
    即  被  告  乙○○
    選任辯護人  羅正展律師
上列上訴人因被告妨害自由等案件，不服臺灣士林地方法院95年
度矚訴字第1號，中華民國96年5月21日第一審判決（起訴案號：
臺灣士林地方法院檢察署82年度偵字第8293號），提起上訴，本
院判決如下：
    主  文
原判決關於被告甲○○、丙○○、乙○○部分均撤銷。
甲○○、丙○○共同連續買賣兒童，各處有期徒刑玖年，均併科
罰金新台幣壹佰萬元，罰金如易服勞役均以罰金總額與陸個月之
日數比例折算。扣案之切結書拾張及筆記本壹本均沒收。
乙○○共同連續犯媒介被買賣之兒童罪，處有期徒刑貳年，緩刑
肆年。扣案之出生簿貳本、病歷表拾壹張、嬰兒送人清單壹張及
電話連繫表壹張均沒收。
    事  實
一、甲○○曾有違反醫師法及偽造文書等犯罪前科，並經判處有
    期徒刑1年10月確定，嗣於民國（下同）82年6月26日縮短刑
    期假釋出獄，迄83年3月8日縮刑期滿執行完畢（買賣人口部
    分尚不構成累犯），猶不知悔改，其係臺北市○○區○○路
    602號「士林弘安診所」負責醫師， 其配偶丙○○亦在診所
    內處理掛號及整理病歷表等事宜，均為從事業務之人。另乙○○係臺北縣三重市○○街13號（原址：臺北縣三重市○○○路23號）進安婦產科診所負責醫師，丁○○ (所涉媒介被
    買賣之人罪，業經原審判刑確定)係該診所擔任掛號、 收費
    業務之員工，戊○○ (所涉媒介被買賣之人罪，業經原審判
    刑確定)則於95年6月19日前在該診所擔任總務一職。緣己○○（不知情）、庚○○、辛○○、壬○○、癸○○、子○○
    、丑○○、寅○○ ( 辛○○以下6人所犯媒介被買賣之人罪
    ，業經原審判刑確定)及未滿18歲之少女許０嵐（ 真實姓名
    年籍詳卷內所載，其所涉買賣人口犯行由原審另行移請少年
    法庭審理）、范０汝（真實姓名年籍詳卷內所載，其所涉買
    賣人口犯行已由檢察官移送原審少年法庭審理）分別於如附
    表一所載時間在進安婦產科診所產下嬰兒，渠等因係未婚生
    產或產後無力撫養嬰兒，乙○○得知上情後，竟與丁○○、
    戊○○共同基於媒介買賣人口之概括犯意聯絡，乙○○請丁○○、戊○○電告甲○○、丙○○夫婦前來進安婦產科診所
    後，甲○○、丙○○即基於買賣人口之概括犯意聯絡，連續
    於附表一所載時間，先後與己○○姑媽卯○○ (所犯媒介被
    買賣之人罪，業經原審判刑確定)、庚○○、辛○○、 壬○○、癸○○、子○○、丑○○、有概括犯意之寅○○及未滿
    18歲之少女許０嵐、范０汝基於買賣嬰兒之合意，雙方佯以
    收養為名簽立切結書，並由卯○○等賣嬰者切結不得要回小
    孩，甲○○、丙○○除幫渠等支付生產費用予進安婦產科診
    所外，另以如附表一所載價格，向渠等買進嬰兒後，再帶回
    士林弘安診所。
二、92年至95年間進安婦產科診所因常有產婦婚外或未婚生產後
    無意留養嬰兒，診所因而接受不孕夫婦登記，遇有上述情形
    ，戊○○即通知不孕夫婦前來，渠等經產婦同意私下抱走嬰
    兒，戊○○並與甲○○、丙○○共同基於概括之犯意聯絡，
    連續親自帶同或介紹不詳數目之不孕夫婦前往士林弘安診所
    ，由甲○○出具不實之出生證明書（一式四聯，第一聯由出
    生兒家屬收執，第二聯寄送當地民政局轉戶政事務所，第三
    聯寄送當地衛生局轉國民健康局，第四聯醫療院所存底並供
    稽查），再由該等夫婦持之前往戶政事務所申請嬰兒之出生
    登記，使該管公務員將此不實事項登載於職務上所掌之戶籍
    資料公文書上，足生損害於戶政機關對戶籍管理之正確性，
    事後甲○○、丙○○再以每件新台幣（下同） 2萬元之代價
    支付予戊○○，作為酬謝。
三、辰○○ (所犯媒介被買賣之人罪，業經原審判刑確定) 於87
    、88年間在臺北市○○區○○街內安婦產科診所（現已停業
    ）擔任護士一職，其知悉士林弘安診所甲○○、丙○○有買
    賣嬰兒及出賣假出生證明書等情事。其於任職內安婦產科診
    所期間（88年4月23日以後）曾有姓名年籍不詳之1對不孕夫
    婦前來該婦產科就診，辰○○竟基於媒介買賣人口之犯意，
    私下帶同該對夫婦前往士林弘安診所，媒介該對夫婦以不詳
    代價向甲○○、丙○○買入嬰兒，再與甲○○、丙○○共同
    基於犯意聯絡，由甲○○出具不實之出生證明書，交由該對
    夫婦持之前往戶政事務所申請嬰兒之出生登記，使該管公務
    員將此不實事項登載於職務上所掌之戶籍資料公文書上，足
    生損害於戶政機關對戶籍管理之正確性，事後甲○○、丙○○給付辰○○5萬元。另有姓名年籍不詳之1對不孕夫婦私下
    於不詳處所向姓名年籍不詳之產婦抱養嬰兒後，辰○○介紹
    該對夫婦前往士林弘安診所，並與甲○○、丙○○共同基於
    犯意聯絡，由甲○○出具不實之出生證明書，交由該對夫婦
    持之前往戶政事務所申請嬰兒之出生登記，使該管公務員將
    此不實事項登載於職務上所掌之戶籍資料公文書上，足生損
    害於戶政機關對戶籍管理之正確性，事後甲○○、丙○○給
    付辰○○2萬元以為答謝。
四、甲○○、丙○○自88年5月25日起， 共同基於買賣人口之概
    括犯意聯絡，在士林弘安診所以「棄嬰之家」為名，於如附
    表二所載時間，連續以如附表二所載價格販賣嬰兒予久婚未
    孕、因病無法再生育或抱孫、抱侄心切、愛嬰甚切之巳○○
    與午○○夫婦、未○○（以上三人所犯買賣人口罪，業經原
    審判刑確定）與申○○夫婦 (申○○所犯買賣人口罪，業經
    原審判刑確定)及未○○之父酉○○、 戌○○與亥○○夫婦
    、天○○與地○○夫婦、宇○○與宙○○夫婦、玄○○（酉
    ○○以下八人所犯買賣人口，業經原審判刑確定）與黃○○
    夫婦、Ａ○○與Ｂ○○夫婦（其2人基於概括犯意之聯絡 ，
    連續買入2名嬰兒，如附表二宜蘭縣編號8、9， 黃○○以下
    三人所犯買賣人口，業經原審判刑確定）、Ｃ○○與Ｄ○○
    夫婦、Ｅ○○與Ｆ○○夫婦、Ｇ○○與Ｈ○○夫婦、Ｉ○○
    與Ｊ○○夫婦、Ｋ○○與Ｌ○○夫婦、Ｍ○○與Ｎ○○夫婦
    、Ｏ○○與Ｐ○○夫婦、Ｑ○○與Ｒ○○夫婦、Ｓ○○與Ｔ
    ○○夫婦（已育有1子）、Ｕ○○（原名Ｖ○○） 與Ｗ○○
    夫婦、Ｘ○○與Ｙ○○夫婦、Ｚ○○與ａ○○夫婦、ｂ○○
    與ｃ○○夫婦、ｄ○○與ｅ○○夫婦（已育有2女1子）、ｆ
    ○○○○與ｇ○○夫婦及ｇ○○之姐ｈ○○、ｉ○○與ｊ○○夫婦、ｋ○○與ｌ○○夫婦、ｍ○○與ｎ○○夫婦（已育
    有1子）、ｏ○○與ｐ○○夫婦（已育有1女）、ｑ○○與ｒ
    ○○夫婦、ｓ○○與ｔ○○夫婦、ｕ○○與ｖ○○○夫婦、
    ｗ○○與ｘ○○（原名ｙ○○）夫婦、ｚ○○與甲甲○夫婦
    、甲乙○與甲丙○夫婦、甲丁○與甲戊○夫婦、甲己○（泰
    國籍配偶甲庚○不知情）、甲辛○（配偶甲壬○由檢察官另
    案偵辦中）、甲癸○與甲子○夫婦、未婚之甲丑○、替無法
    生育之子媳甲寅○、甲卯○夫婦（ 以上2人由檢察官另案偵
    辦中）買嬰之甲辰○等人 (Ｃ○○以下之人所犯買賣人口，
    除由檢察官另案偵辦者外，餘業經原審判刑確定)， 甲○○
    與丙○○並基於概括之犯意聯絡，推由甲○○連續將如附表
    二所載嬰兒係上開買嬰夫婦親生子女之不實事項，登載於業
    務上製作之「出生證明書」文書內，交予上開有犯意聯絡之
    買嬰之人於如附表二所載時間，親自或委託如附表二所載申
    請人，持甲○○出具之不實出生證明書，前往如附表二所載
    戶政事務所申請嬰兒之出生登記，使該管公務員將嬰兒係上
    開買嬰夫婦親生子女之不實事項，登載於職務上所掌之戶籍
    資料公文書上，足生損害於戶政機關對戶籍管理之正確性。
五、甲巳○係江玉青之哥哥，甲午○係甲巳○之同居人，巳○○
    、午○○夫婦 (甲巳○以下之人所犯買賣人口，業經原審判
    刑確定)曾因婚後未孕向兒童聯盟福利機構登記收養嬰兒 ，
    渠等於上開時、地向甲○○、丙○○買入柳０珊（為保護兒
    童，真實姓名年籍詳卷內所載）後，恐登記為親生女將遭主
    管機關發覺有異，甲○○、丙○○建議以他人名義申請登記
    為嬰兒之親生父母。巳○○、午○○即商請甲巳○、甲午○
    同意後，渠等即共同基於犯意之聯絡， 由甲午○於94年2月
    22日，持甲○○出具之不實出生證明書，前往臺北縣三芝鄉
    戶政事務所申請柳０珊之出生登記，使該管公務員將柳０珊
    係甲巳○與甲午○親生女之不實事項登載於職務上所掌之戶
    籍資料公文書上，足生損害於戶政機關對戶籍管理之正確性
    。事後巳○○、午○○再聲請法院許可收養柳０珊，並改名
    為陳０臻。
六、甲○○、丙○○另於如附表三所載時間，在士林弘安診所內
    ，明知如附表三所示嬰兒（為保護兒童，真實姓名年籍均詳
    如卷內所載）係如附表三所載夫婦（所涉偽造文書部分均由
    檢察官另案偵辦中）自不詳處所向不詳生父母抱養之嬰兒，
    竟與該等夫婦基於行使業務登載不實文書及使公務員登載不
    實之犯意聯絡，甲○○、丙○○並基於概括之犯意，連續將
    上開嬰兒係該等夫婦親生子女之不實事項，登載於業務上製
    作之「出生證明書」文書內，再以如附表三所載價格，連續
    販賣予該等夫婦，事後該等夫婦再於如附表三所載時間，親
    自或委託如附表三所載申請人，持甲○○出具之不實出生證
    明書，前往如附表三所載戶政事務所申請嬰兒之出生登記，
    使該管公務員將嬰兒係上開夫婦親生子女之不實事項，登載
    於職務上所掌之戶籍資料公文書上，足生損害於戶政機關對
    戶籍管理之正確性。嗣甲○○於偵查機關尚未發覺其全部犯
    行前，與如附表三臺北市編號1所示之買入不實出生證明書
    之甲未○，具狀向臺灣臺北地方法院檢察署自首該部分之犯
    行而接受裁判。
七、嗣「壹週刊」雜誌接獲民眾投書檢舉「士林弘安診所」有販
    嬰情事，乃於95年6月23日及同年月29日派俗稱「狗仔隊」
    之記者佯裝不孕夫婦前往查訪，經與丙○○洽談，果然確有
    販嬰之事，並在現場暗中錄音及拍照存證，「壹週刊」雜誌
    預計於95年7月6日265期以「 男32萬女28萬黑心醫生賣嬰直
    擊」為題圖文報導，該新聞經批露後，臺北市政府警察局士
    林分局即報請臺灣士林地方法院檢察署檢察官指揮偵辦，警
    方旋於95年7月5日上午9時45分許，至上址士林弘安診所 ，
    經甲○○同意搜索，果查獲3名來路不明女嬰， 並扣得甲○○、丙○○所有供買賣嬰兒使用之切結書10張（係如附表一
    所示生母切結立據，除己○○及少女范０汝部分未扣案外，
    其中編號10號生母寅○○部分立具切結書2張， 合計10張）
    及筆記本1本，另扣押與本案無關之甲申○、 甲酉○及甲戌
    ○身分證影本各1紙暨電腦主機1台、電腦螢幕1台、 銀行存
    摺39本等物，甲○○及丙○○夫婦經帶回警局訊問，繼解送
    臺灣士林地方法院檢察署由檢察官複訊，並聲請收押禁見獲
    准。甲○○、丙○○經檢察官一再訊問後，終供出嬰兒之來
    源，警方乃於95年9月12日上午11時許，持搜索票至上址「
    進安婦產科診所」搜索，並扣得乙○○所有供媒介買賣嬰兒
    使用之出生簿2本、病歷表11張（ 如附表一所示生母之病歷
    表）、嬰兒送人清單1張及電話連繫表1張等物，全案經擴大
    偵辦，始循線查悉上情。
八、案經臺北市政府警察局士林分局報請臺灣士林地方法院檢察
    署檢察官偵查及臺灣士林地方法院檢察署檢察官主動簽分偵
    查後，就被告甲○○偽造文書部分聲請再審，嗣原審裁定開
    始再審，檢察官再就被告甲○○妨害自由部分移請併案審理
    ，並就其餘被告等妨害自由等案追加起訴。
    理  由
壹、有關證據能力部分：
一、按被告以外之人於審判外之言詞或書面陳述，除法律有規定
    者外，不得作為證據。又被告以外之人於審判外之陳述，經
    當事人於審判程序同意作為證據，法院審酌該言詞陳述或書
    面陳述作成時之情況，認為適當者，亦得為證據。當事人、
    代理人或辯護人於法院調查證據時，知有第159條第1項不得
    為證據之情形，而未於言詞辯論終結前聲明異議者，視為有
    前項之同意。刑事訴訟法第159條第1項、第159條之5分別定
    有明文。查被告甲○○、丙○○對於證人即同案被告乙○○
    、丁○○、戊○○、辰○○及如附表一所示之販嬰者、附表
    二所示買嬰者、附表三所示購買不實出生證明書者於警詢時
    之陳述，未於本案言詞辯論終結前聲明異議，本院審酌證人
    於警詢時之陳述係就其親身經歷之事實所為者，依其陳述作
    成時之情況，並無不適當之情形，自得為證據。
二、又按被告以外之人於偵查中向檢察官所為之陳述，除顯有不
    可信之情況者外，得為證據， 刑事訴訟法第159條之1第2項
    定有明文。又所謂「顯有不可信之情況」，係指陳述是否出
    於供述者之真意、有無違法取供情事之信用性而言，故應就
    偵查筆錄製作之原因、過程及其功能等加以觀察其信用性，
    據以判斷該項陳述是否有顯不可信之情況，並非對其陳述內
    容之證明力如何加以論斷（ 最高法院94年度臺上字第629號
    判決意旨參照）。經核證人即同案被告乙○○、丁○○、戊○○、辰○○及如附表一所示販嬰者、附表二所示買嬰者、
    附表三所示購買不實出生證明書者等人於偵查中係以證人身
    份具結陳述，觀其筆錄製作原因、過程等，並無顯不可信之
    情況，揆諸前揭法條規定，自得為證據。以上先予敘明。
貳、實體部分：
一、訊據被告甲○○、丙○○對於前揭時、地出具不實出生證明
    書供人虛報登記為親生子女等情固均坦白承認，惟皆矢口否
    認有何買賣人口之犯行，被告乙○○亦否認有何媒介買賣人
    口之犯行，被告甲○○辯稱：我們不是買嬰兒，是產婦不要
    小孩，我們將嬰兒抱回來養，我們有幫產婦代付生產費，也
    有包紅包給她們坐月子及作為生活費，當時從進安診所帶回
    差不多12個嬰兒，但詳細數字已不記得，另外我們也沒有賣
    嬰兒，我們是養大嬰兒，他們需要一點費用，由帶走的父母
    包紅包給我們，我們承認有開不實出生證明書給將小孩抱回
    去的父母，但是沒有賣出生證明，是那些父母包紅包給我們
    而已云云；被告丙○○則辯稱：我們不是買嬰兒，是幫助產
    婦解決事情，因她們不要小孩，另有些父母從我們弘安診所
    抱養小孩回去，我們有收到他們給的錢，但是這些錢都是包
    紅包，因為我們家中養了5個棄嬰，他們是要支持這群小孩
    ，我不懂法律，如果知道犯法就不會做了，我們是出於善意
    救人，我們家中也養了很多殘障棄嬰云云。被告乙○○則辯
    稱：伊是出於善心，幫助產婦解決問題，不是為了圖利，因
    為被告甲○○是棄嬰之家，當時社會局也無法協助，所以才
    由院內小姐聯絡甲○○夫婦，甲○○抱走小孩，其跟認養者
    如何協商，伊完全不曉得，他們也沒有跟伊談內容云云，被
    告甲○○、丙○○辯護人則為被告辯護刑法第296條之1的立
    法目的，係為處罰「逼良為娼」者，亦即係針對色情業者中
    之買賣人口行為而定。被告二人主觀上係為替未婚媽媽解決
    困難，延續小孩的生命，避免小孩被棄置，雖未依照收養程
    序為之，但被告係為保護小孩生命法益，與刑法第296之1第
    1項買賣人口之處罰對像不同，尚與該條構成要件不同云云
    ， 被告乙○○辯護人亦為被告辯護被告行為不符合刑法296
    條之1構成要件云云。
二、經查：
    (一)犯罪事實一部分，業據被告乙○○及共同被告丁○○、戊○○、卯○○、辛○○、壬○○、癸○○、子○○、丑○○於原審審判時自白不諱，所供媒介買賣嬰兒及販嬰等情
      互核相符，並經證人即如附表一所示生母己○○、庚○○
      、許０嵐、范０汝、寅○○等人於偵查中證述屬實，復有
      從士林弘安診所扣得供買賣嬰兒使用之切結書10張（係如
      附表一所示生母切結立據，除己○○及少女范０汝部分未
      扣案外，其中編號10號生母寅○○部分立具切結書2張 ，
      合計10張）、 筆記本1本及由進安婦產科診所搜得之供媒
      介買賣嬰兒使用之出生簿2本、病歷表11張（ 如附表一所
      示生母之病歷表）、嬰兒送人清單1張及電話連繫表1張等
      物，參以被告甲○○、丙○○除代如附表一所示生母支付
      生產費用予進安婦產科診所外， 另交付2萬元至10多萬元
      不等之現金給如附表一所示生母（己○○部分係付給其姑
      媽卯○○），雙方顯有買賣嬰兒之對價關係，是被告乙○○於原審之自白與事實相合，可以採信，至於被告乙○○
      上訴後辨稱：伊是出於善意，為了幫助產婦解決問題，沒
      有犯意云云，及被告甲○○、丙○○此部分辯解，要屬卸
      責之詞，均不足採信，犯罪事實一部分事證已明，被告甲○○、丙○○等人犯行堪以認定。
    (二)犯罪事實二部分，業據同案被告戊○○於原審審判時供承
      不諱，核與同案被告甲○○、丙○○於檢察官偵查中所述
      情節相符，並經證人即同案被告丁○○於偵訊中（見臺灣
      士林地方法院檢察署95年度偵字第11615號卷第17頁） 結
      證屬實，是被告甲○○、丙○○有犯罪事實二部分犯行亦
      甚為明確，被告甲○○、丙○○就此部分犯行堪以認定。
    (三)犯罪事實三部分，除據同案被告辰○○於原審審判時坦白
      承認外，並經被告甲○○、丙○○於檢察官偵查中陳述屬
      實，其中被告丙○○供稱：「（問：辰○○之前總共介紹
      過幾對父母到你們診所內抱走小孩？）她有介紹一對父母
      到我們診所抱走小孩，另介紹一對父母來我們診所開出生
      證明書。」、「（問：妳上次稱辰○○帶父母來診所抱走
      小孩，妳一次給她五萬元？）是，我包五萬元紅包給她。
      」、「（問：她介紹父母來你們診所開出生證明書，妳一
      次給她二萬元？）對，我包二萬元紅包給她。」（見臺灣
      士林地方法院檢察署95年度偵字第8293號卷第67頁）等語
      明確，故犯罪事實三部分事證已明，被告甲○○、丙○○
      此部分犯行均堪以認定。
    (四)犯罪事實四部分，已據同案被告巳○○、午○○、酉○○
      、未○○、申○○、戌○○、亥○○、天○○、地○○、
      宇○○、宙○○、甲丑○、玄○○、黃○○、Ａ○○、Ｂ
      ○○、甲辰○、Ｃ○○、Ｄ○○、Ｅ○○、Ｆ○○、Ｇ○○、Ｈ○○、Ｉ○○、Ｊ○○、Ｋ○○、Ｌ○○、Ｍ○○
      、Ｎ○○、Ｏ○○、Ｐ○○、Ｑ○○、Ｒ○○、Ｓ○○、
      Ｔ○○、Ｕ○○、Ｗ○○、Ｘ○○、Ｙ○○、Ｚ○○、ａ
      ○○、ｂ○○、ｃ○○、ｄ○○、ｅ○○、ｆ○○○○、
      ｇ○○、ｈ○○、ｉ○○、ｊ○○、ｋ○○、ｌ○○、ｍ
      ○○、ｎ○○、ｏ○○、ｐ○○、ｑ○○、ｒ○○、ｓ○○、ｔ○○、ｕ○○、ｖ○○○、ｗ○○、ｘ○○、ｚ○○、甲甲○、甲乙○、甲丙○、甲丁○、甲戊○、甲己○
      、甲辛○、甲癸○、甲子○等人於偵查、原審中迭次供承
      不諱，並有出生證明書、出生登記申請書及戶籍資料查詢
      表各39份附卷可稽，參以本案係因「壹週刊」雜誌派記者
      喬裝不孕夫婦前往士林弘安診所查訪被告甲○○、丙○○
      夫婦證實確有販嬰情事， 並在「壹週刊」265期第32頁以
      「男35萬女28萬黑心醫生賣嬰直擊」為題大幅報導，新聞
      揭發後，始經檢警擴大偵辦查獲等情，亦據證人即「壹週
      刊」記者甲亥○於警詢時指述綦詳， 復有「壹週刊」265
      期32頁至38頁影本、現場照片12幀、「士林弘安診所」醫
      療開業執照影本1份及搜索扣押筆錄等在卷為憑，足證共
      同被告巳○○等人之供述與事實相符，均可採信；再者被
      告甲○○、丙○○向如附表二所示買嬰人收取之價格絕大
      多數自10萬元至42萬元不等，其中超過30萬元（含30萬元
      ）者有20位嬰兒，顯非普通包紅包可比擬，且共同被告巳
      ○○、午○○夫婦及被告Ｃ○○、Ｄ○○夫婦及被告Ｅ○○、Ｆ○○夫婦及被告Ｇ○○、Ｈ○○夫婦及被告ｗ○○
      、ｘ○○夫婦及被告甲己○及被告甲癸○、甲子○夫婦等
      人均係被告丙○○先行開價，經渠等殺價後，始支付如附
      表二所示價格，已經共同被告巳○○等人供明在卷，若非
      雙方以買賣為之，何以被告丙○○會先行開價？又何須巳
      ○○、午○○等夫婦討價還價後始支付現金抱回嬰兒養育
      ？在在均與所謂「捐款」或「包紅包」等辯詞有違，況被
      告丙○○於原審審判時亦一再供稱：我有給天○○、地○○他們朋友佣金，Ｋ○○、Ｌ○○是他們姑姑帶來的，我
      還退回五萬元的佣金給他們姑姑，ｕ○○、ｖ○○○他們
      是宜蘭張小姐處理的，我有退二、三萬元佣金給張小姐當
      車馬費等語（見原審96年4月13日審判筆錄）， 苟雙方非
      基於買賣關係抱養小孩，被告丙○○何須支付介紹人佣金
      ？是被告甲○○、丙○○與如附表二所示被告巳○○等買
      嬰之人確係基於對價關係買賣嬰兒甚明。至被告玄○○、
      黃○○夫婦及被告ｑ○○、ｒ○○夫婦嗣於原審審訊時翻
      異前詞，改口稱：嬰兒非抱自士林弘安診所云云，與渠等
      於偵查中作證所述不符，且渠等又無法明確供出嬰兒之來
      源，自以在偵查中作證時所述較為合理可採，此部分應係
      迴護被告甲○○、丙○○之詞，尚無足取。綜上，犯罪事
      實四部分已臻明確，被告甲○○、丙○○上開所辯各節，
      係事後避重就輕之詞，委無可採，被告甲○○、丙○○就
      此部分犯行均堪以認定。
    (五)犯罪事實五部分，業據同案被告甲巳○、甲午○迭於警詢
      時及偵審中均坦承不諱，核與證人即同案被告巳○○、午
      ○○於偵查中證述情節相符，並有出生證明書、出生登記
      申請書及戶籍資料查詢表各乙份在卷可參，足徵被告甲巳
      ○、甲午○之自白與事實相合，可以採信，是被告甲○○
      、丙○○就犯罪事實五部分犯行均堪以認定。
    (六)犯罪事實六部分，業據被告甲○○、丙○○於偵審中供述
      明確，核與證人即如附表三所示買方父母甲未○等人於檢
      察官偵查中證述情節相符，並有出生證明書、出生登記申
      請書及戶籍資料查詢表各101份在卷可稽， 且被告甲○○
      開立不實之出生證明書與所收取之金錢是否有對價關係，
      就本件業務登載不實及使公務員登載不實罪之成立而言，
      毫不相干，純屬犯罪之動機，附予說明。是以犯罪事實六
      部分已明，被告甲○○、丙○○就此部分犯行亦均堪以認
      定。
    (七)另被告甲○○、丙○○及其2人辯護人均以： 渠等不知法
      律，以致觸法，實係出於善心，為解決棄嬰問題，且臺灣
      傳統觀念皆不願抱養小孩登記為收養，均希望登記為親生
      ，渠等始出具不實之出生證明，且本件亦不符合刑法第29
      6條之1販賣人口之規定，並請求減免其刑云云置辯。然查
      ，被告甲○○、丙○○向買嬰人收取之價格絕大多數自10
      萬元至42萬元不等，顯非介紹收養時，由收養者給付紅包
      可比擬，況且證人亦陳稱：被告丙○○先行開價，經渠等
      殺價後始支付價錢，顯然並非渠等所辯稱: 只是出於善心
      ，為小孩利益而仲介收養，而被告乙○○媒介被告甲○○
      、丙○○夫婦買賣人口，其媒介犯行亦明，渠等辨護人所
      辯行為均不符合刑法第296條第1之犯罪構成要件，尚有未
      合。又被告甲○○擔任醫師多年，且自行經營「士林弘安
      診所」，而被告丙○○在旁襄助，綜理診所醫療以外之行
     政事務，其2人對於出生證明書之重要性，均知之甚稔，僅
     囿於傳統觀念，竟出賣嬰兒及出生證明書， 混亂血統來源
     ，甚恐有造成亂倫之虞，情節重大，顯無正當理由， 尚無
     邀寬減之餘地，亦一併說明。
三、綜上所述，被告甲○○、丙○○、乙○○前開所辯各節，要
    屬事後卸責之詞，均不足採信，本件犯罪事實一至六部分，
    事證均已臻明確，被告甲○○、丙○○、乙○○等人犯行均
    堪以認定，應予依法論科。
四、按被告甲○○等人行為後，94年2月2日修正公布之刑法已於
    95年7月1日生效施行，其中第2條第1項「行為後法律有變更
    者，適用行為時之法律。但行為後之法律有利於行為人者，
    適用最有利於行為人之法律」之規定，係規範行為後法律變
    更所生新、舊法律比較適用之準據法，並非刑法實體法律，
    自不生行為後法律變更之比較適用問題，故刑法修正施行後
    ，應適用該修正後之第2條第1項之規定，依「從舊、從輕」
    之原則比較新、舊法律之適用；又比較新舊法時，應就罪刑
    有關之共犯、未遂犯、想像競合犯、牽連犯、連續犯、結合
    犯，以及累犯加重、自首減輕暨其他法定加減原因（如身分
    加減）與加減例等一切情形，綜其全部罪刑之結果而為比較
    後，再適用有利於行為人之法律處斷，而不得一部割裂分別
    適用不同之新、舊法（最高法院24年上字第4634號、29年上
    字第964號判例意旨及最高法院95年度第8次刑事庭會議決議
    參照）。經查：
  (一)關於罰金刑：刑法第214條使公務員登載不實罪及同法第215
    條業務上文書登載不實罪，其法定刑有關罰金部分均為（銀
    元）500元以下罰金。 查刑法分則編各罪所定罰金刑之貨幣
    單位原為銀元，修正前刑法第33條第5款規定：「罰金：1元
    （銀元）以上。」，而依罰金罰鍰提高標準條例規定，就72
    年6月26日前修正之刑法部分條文罰金數額提高2至10倍，其
    後修正者則不提高倍數，並依現行法規所定貨幣單位折算新
    臺幣條例規定，以銀元1元折算新臺幣3元。修正後刑法第33
    條第5款規定：「罰金：新臺幣1000元以上， 以百元計算之
    。」， 刑法第33條第5款所定罰金貨幣單位經修正為新臺幣
    後，刑法分則各罪所定罰金刑之貨幣單位亦應配合修正為新
    臺幣，為使刑法分則編各罪所定罰金之最高數額與刑法修正
    前趨於一致，乃增訂刑法施行法第1條之1：「中華民國94年
    1月7日刑法修正施行後，刑法分則編所定罰金之貨幣單位為
    新臺幣。94年1月7日刑法修正時，刑法分則編未修正之條文
    定有罰金者，自94年1月7日刑法修正施行後，就其所定數額
    提高為30倍。但72年6月26日至94 年1月7日新增或修正之條
    文，就其所定數額提高為3倍。」。從而， 刑法修正後刑法
    分則編各罪所定罰金刑之最高數額， 適用刑法施行法第1條
    之1之規定後，並無不同， 即對被告並無有利或不利之情形
    ；惟修正後刑法第33條第5款所定罰金刑最低數額， 較之修
    正前提高，自以修正前刑法第33條第5款規定有利於被告。
  (二)關於連續犯：被告等人行為後，刑法第56條連續犯規定，業
    經修正刪除，刑法第56條連續犯規定之刪除，雖非犯罪構成
    要件之變更，但顯已影響行為人刑罰之法律效果，仍屬法律
    有變更，依修正後刑法第2條第1項規定比較新、舊法結果，
    被告之行為時法律即修正前刑法第56條論以連續犯較有利於
    被告。
  (三)關於牽連犯：修正前刑法第55條有關「犯一罪而其方法或結
    果之行為犯他罪名者，從一重處斷」之牽連犯規定，業經修
    正刪除，此刪除雖非犯罪構成要件之變更，但顯已影響行為
    人刑罰之法律效果，自屬法律有變更，比較修正前、後之刑
    法規定，自以修正前論以牽連犯一罪，較修正後一罪一罰之
    數罪有利於被告。
  (四)關於共犯：修正前刑法第28條規定：「二人以上共同實施犯
    罪之行為者，皆為正犯。」，修正後該條規定為：「二人以
    上共同實行犯罪之行為者，皆為正犯。」，揆諸本條之修正
    理由，係為釐清陰謀共同正犯、預備共同正犯、共謀共同正
    犯是否合乎本條之正犯要件，並將陰謀共同正犯、預備共同
    正犯剔除於本條適用之外，以符合近代刑法之個人責任原則
    、法治國人權保障思想及犯罪支配理論。惟本件被告甲○○
    、丙○○及其餘被告乙○○等人就前揭犯行各具有犯意聯絡
    及行為分擔，不論依修正前或修正後之規定，均屬共同正犯
    ，對被告並無有利或不利之情形，故毋庸比較新舊法，應逕
    行適用裁判時之法律（最高法院95年11月7日第21次刑庭會
    議意旨參照）。
  (五)關於數罪併罰：修正前刑法第51條規定：「數罪併罰，分別
    宣告其罪之刑，依左列各款定其應執行者：」， 其中第5款
    規定：「宣告多數有期徒刑者，於各刑中之最長期以上，各
    刑合併之刑期以下，定其刑期。但不得逾20年。」，修正後
    刑法第51條第5款規定：「宣告多數有期徒刑， 於各刑中之
    最長期以上，各刑合併之刑期以下，定其刑期。但不得逾30
    年。」，比較新舊法結果，修正後刑法並非較有利於行為人
    。
  (六)關於自首：原修正前刑法第62條有關自首之規定為「必減」
    其刑，修正後改為「得減」其刑，此項變動影響行為人之刑
    罰法律效果，係屬刑法第2條第1項之「法律變更」，經比較
    新舊法結果，修正後條文並未對被告更為有利，自應依刑法
    第2條第1項前段規定，依修正前刑法第62條前段規定處斷。
  (七)另修正刑法係自95年7月1日起施行，在此之前，刑法分則編
    有關罰金刑之貨幣單位係銀元；且依刑法分則編應處罰金者
    ，應適用罰金罰鍰提高標準條例第1條之規定； 亦即應按各
    該具體條文制定或修正之時間先後，定其提高之倍數。惟被
    告行為後，刑法施行法增訂第1條之1， 於95年6月14日經總
    統公布，並自同年7月1日起施行；該條規定：「中華民國94
    年1月7日刑法修正施行後，刑法分則編所定罰金之貨幣單位
    為新臺幣。94年1月7日刑法修正時，刑法分則編未修正之條
    文定有罰金者，自94年1月7日刑法修正施行後，就其所定數
    額提高為30倍。 但72年6月26日至94年1月7日新增或修正之
    條文，就其所定數額提高為3倍」。亦即自95年7月1日起 ，
    刑法分則編所定罰金之貨幣單位，由原來之銀元改為新臺幣
    ；且94年1月7日刑法修正時，刑法分則編未修正之條文定有
    罰金者，自95年7月1日起，有關罰金之數額提高為30倍。刑
    法第216條、第215條之罪自24年7月1日施行後即未再修正，
    依增訂刑法施行法第1條之1之規定，其罰金以新台幣為單位
    ，數額應提高30倍。此與增訂前之罰金以銀元為單位，且適
    用罰金罰鍰提高標準條例第1條前段之結果應提高10倍， 而
    新台幣與銀元之比例為1：3，換算結果亦為30倍者，並無不
    同。亦即增訂刑法施行法第1條之1之意旨，僅在使刑法規範
    之罰金刑之貨幣單位，一律改為新台幣，並使增訂前後有關
    罰金刑提高之倍數一致，對被告而言，並無有利、不利之比
    較適用之問題，且此增訂之規定應屬罰金罰鍰提高標準條例
    第1條但書之情形，當無同條前段規定之適用， 自應逕行適
    用刑法施行法第1條之1之規定。
  (八)綜上，本件經綜合觀察全部罪刑比較之結果，依修正後刑法
    第2條第1項前段規定，適用修正前刑法第33條第5款、 第56
    條、第55條、第51條第5款、第62條前段之規定， 對被告甲○○等人較有利，自應全部適用修正前刑法相關規定而為論
    科。
五、核被告甲○○、丙○○就犯罪事實一部分所為，均係犯刑法
    第296條之1第1項買賣人口罪，就犯罪事實二部分所為， 均
    係犯刑法第216條、第215條行使業務上登載不實文書罪及同
    法第214條使公務員登載不實罪，就犯罪事實三、 四部分所
    為，均係犯刑法第296條之1第1項買賣人口罪、同法第216條
    、第215條行使業務上登載不實文書罪及同法第214條使公務
    員登載不實罪，就犯罪事實六部分所為， 均係犯刑法第216
    條、第215條行使業務上登載不實文書罪及同法第214條使公
    務員登載不實罪。被告乙○○就犯罪事實一部分所為，係犯
    刑法第296條之1第4項媒介買賣人口罪。 被告甲○○、丙○○多次買賣人口、行使業務上登載不實文書及使公務員登載
    不實犯行，均時間緊接，所犯構成要件相同之罪，顯均係出
    於概括之犯意為之，應分別依修正前刑法第56條連續犯之規
    定論以一罪，並均加重其刑。被告乙○○多次媒介買賣人口
    犯行，時間緊接，所犯構成要件相同之罪，顯係出於概括犯
    意反覆為之，應依修正前刑法第56條連續犯之規定論以一罪
    ，並加重其刑。又被告甲○○有上開犯罪事實一所載之犯罪
    科刑及執行紀錄，此有本院被告前案紀錄表存卷可按，其就
    如附表二臺北縣編號12、宜蘭縣編號1、2、如附表三臺北市
    編號2、5、19、22、38、臺北縣編號6、8、13、27、30、37
    、桃園縣編號3、高雄市編號2等所示之行使業務上登載不實
    文書及使公務員登載不實犯行，係其於有期徒刑執行完畢後
    5年內，再犯本件有期徒刑以上之罪， 因被告甲○○為故意
    犯， 不論依修正前之刑法第47條或修正後之刑法第47條第1
    項之規定，均構成累犯，對被告而言並無有利或不利之情形
    ，故毋庸比較，應逕適用裁判時法律（ 最高法院95年11月7
    日第21次刑庭會議決議參照）， 即依修正後刑法第47條第1
    項規定論以累犯，並遞加重其刑。又渠等所犯上開3罪間 ，
    有方法目的之牽連關係，應依修正前刑法第55條牽連犯之規
    定，從一重之連續買賣人口罪處斷。又被告甲○○、丙○○
    關於買賣人口罪部分，被告乙○○所為媒介買賣人口部分，
    均係買賣嬰兒，為故意對兒童犯罪，應均依兒童及少年福利
    法第70條第1項前段之規定，遞加重其刑。 按刑法第62條所
    規定之自首，以對於未發覺之罪，向有偵查權之機關或公務
    員自承犯罪，進而接受裁判為要件；而具有裁判上一罪關係
    之犯罪，苟全部犯罪未被發覺前，行為人僅就其中一部分犯
    罪自首，仍生全部自首之效力，最高法院90年臺上字第5435
    號判決意旨可資參照，查被告甲○○於全部犯行未被發覺前
    ，具狀向臺灣臺北地方法院檢察署自首如附表三臺北市編號
    1所示之犯行而接受裁判， 此有自首狀及臺灣臺北地方法院
    檢察署收狀收據影本各1紙在卷可憑， 被告甲○○雖僅自首
    一部分犯罪，因其所犯買賣人口罪及使公務員登載不實罪間
    具有裁判上一罪之關係，仍生全部自首之效力，故依修正前
    刑法第62條前段之規定減輕其刑，並先加後減之。
六、被告甲○○與丙○○、被告乙○○與共同被告丁○○、戊○○就犯罪事實一部分所為，分別有犯意聯絡及行為分擔，各
    為共同正犯。被告甲○○、丙○○與共同被告戊○○就犯罪
    事實二部分所為，有犯意聯絡及行為分擔，均為共同正犯。
    被告甲○○、丙○○與辰○○就犯罪事實三有關行使業務上
    登載不實文書及使公務員登載不實犯行間，有犯意聯絡及行
    為分擔，均為共同正犯。被告甲○○、丙○○分別與共同被
    告巳○○、午○○、未○○、申○○、酉○○、戌○○、亥
    ○○、天○○、地○○、宇○○、宙○○、甲丑○、玄○○
    、黃○○、Ａ○○、Ｂ○○、甲辰○、Ｃ○○、Ｄ○○、Ｅ
    ○○、Ｆ○○、Ｇ○○、Ｈ○○、Ｉ○○、Ｊ○○、Ｋ○○
    、Ｌ○○、Ｍ○○、Ｎ○○、Ｏ○○、Ｐ○○、Ｑ○○、Ｒ
    ○○、Ｓ○○、Ｔ○○、Ｕ○○、Ｗ○○、Ｘ○○、Ｙ○○
    、Ｚ○○、ａ○○、ｂ○○、ｃ○○、ｄ○○、ｅ○○、ｆ
    ○○○○、ｇ○○、ｈ○○、ｉ○○、ｊ○○、ｋ○○、ｌ
    ○○、ｍ○○、ｎ○○、ｏ○○、ｐ○○、ｑ○○、ｒ○○
    、ｓ○○、ｔ○○、ｕ○○、ｖ○○○、ｗ○○、ｘ○○、
    ｚ○○、甲甲○、甲乙○、甲丙○、甲丁○、甲戊○、甲己○、甲辛○、甲癸○、甲子○間就犯罪事實四部分所為，各
    有犯意聯絡及行為分擔，應分別依共同正犯論處。被告甲巳
    ○、甲午○、巳○○、午○○就犯罪事實五部分所為，有犯
    意聯絡及行為分擔，均應依共同正犯論處。被告甲○○、丙○○就犯罪事實六部分所為，分別與如附表三所示買入出生
    證明書之父母間有犯意聯絡及行為分擔，應分別依共同正犯
    論處。
七、原審予以被告三人論罪科刑，固非無據，惟查以，被告買賣
    及媒介買賣人口，其對像為兒童，其加重其刑，屬刑法分則
    加重，應於主文中明列買賣兒童，原審於主文中未將此加重
    構成要件表明，尚有未合，又被告甲○○、丙○○雖買賣兒
    童，惟其過程中對於買者尚有所瞭解其家庭背景，不適宜家
    庭都有加以過濾排路休，對於被販賣的兒童的利益，尚稍有
    注意，尚與色情業者販賣人口之惡性有間，原審對被告甲○○、丙○○二人所量刑度稍嫌過重，亦有未合。公訴人對被
    告乙○○上訴意旨謂原審刑過輕，及上訴人即被告三人均否
    認犯罪，雖均無理由，惟原判決既有上開可議之處，自應由
    本院撤銷改判。爰審酌被告甲○○曾有違反醫師法及偽造文
    書等犯罪前科，此有本院被告前案紀錄表存卷可按，素行不
    良，其與妻丙○○利用未婚產婦及不孕夫婦雙方所需，假以
    士林弘安診所為「棄嬰之家」，名為行善，實將無辜嬰兒視
    為物品交易，並出售不實出生證明書牟利，其中買入嬰兒11
    名，賣出嬰兒39名， 單純出具不實出生證明書部分亦有101
    件，危害社會善良風氣，恐有致亂倫之可能，犯後雖供認部
    分事實，惟仍一再矢口否認買賣人口之犯意，不知悛悔，及
    被告甲○○係本案之主導者，被告丙○○係在旁協助、聯繫
    ，擔任之角色不同，被告乙○○為醫療從業人員，未遵循醫
    療規範及職業倫理，媒介販嬰從中獲利，被告乙○○身為婦
    產科醫師，惡性尤其重大，惟其於原審犯後坦承犯行，態度
    良好，尚具悔意，及渠等犯罪之動機、目的、手段、所生危
    害、犯後態度等一切情狀，各從重量處如主文所示之刑，並
    依其犯罪之態樣，對於被告甲○○、丙○○各併科罰金新台
    幣一百萬元，以示懲儆。末查被告甲○○、丙○○行為時之
    刑法第42條第2項規定：「易服勞役以1元以上3元以下折算1
    日。但勞役期限不得逾6個月。」、第3項規定：「罰金總額
    折算逾6個月之日數者，以罰金總額與6個月之日數比例折算
    。」，該易服勞役折算標準，業據修正前罰金罰鍰提高標準
    條例第2條（於95年7月1日修正刪除）規定， 就其原定數額
    提高為100倍折算1日，則本件被告甲○○、丙○○行為時之
    易服勞役折算標準，最高得以銀元300元折算1日，即新台幣
    900元折算1日。惟95年7月1日修正公布施行之刑法第42條第
    3項規定：「易服勞役以新台幣1千元、 2千元或3千元折算1
    日。但勞役期限不得逾1年。」， 比較修正前後之易服勞役
    折算標準，因被告甲○○、丙○○各併科罰金高達新台幣15
    0萬元，罰金總額縱以新台幣3千元折算1日，亦逾6個月之期
    限，從而比較新舊法結果，以修正前之規定，較有利於被告
    ，故被告甲○○、丙○○併科罰金部分，諭知易服勞役折算
    標準均以罰金總額與6個月之日數比例折算。 末查被告乙○○行為後，刑法有關緩刑之規定雖亦經修正，惟緩刑之規定
    ，並非關於行為可罰性之刑罰法律規範，而係屬刑之執行規
    範，並無新刑法第2條第1項之適用。故犯罪在新法施行前，
    於新刑法施行後裁判，關於緩刑之宣告，自應適用修正後刑
    法第74條之規定， 此有最高法院95年度第8次刑事庭會議紀
    錄可考。查被告乙○○前未曾因故意犯罪而受有期徒刑以上
    刑之宣告，此有本院被告前案紀錄表1份附卷可稽， 本院衡
    酌被告犯後坦承犯行，深具悔意，且被告乙○○亦與檢察官
    達成協商， 已將新台幣100萬元分別匯至財團法人罕見疾病
    基金會、勵馨基金會、中華民國早產兒基金會、家扶基金會
    及兒童福利聯盟文教基金會等公益團體， 此有匯款收據5紙
    可憑，經此偵審程序之教訓，當知所警惕，信無再犯之虞，
    因認渠等所受宣告之刑以暫不執行為適當，爰併予諭知緩刑
    4年，以啟自新。
八、扣案之切結書10張（係如附表一所示生母切結立據，除己○○及少女范０汝部分未扣案外，其中編號10號生母寅○○部
    分立具切結書2張，合計10張）及筆記本1本，查係被告甲○○、丙○○所有，且供買賣嬰兒所用之物，爰依刑法第38條
    第1項第2款之規定宣告沒收；另扣案之出生簿2本、 病歷表
    11張（係如附表一所示生母之病歷表）、 嬰兒送人清單1張
    及電話連繫表1張等物，則係被告乙○○所有， 且供媒介買
    賣嬰兒之用，已經其供明在卷，亦併依刑法第38條第1項第2
    款之規定諭知沒收。至從士林弘安診所扣押之甲申○、甲酉
    ○、甲戌○等人身分證影本各1張及電腦主機1台、電腦螢幕
    1台、銀行存摺39本等物，均與本案被告甲○○、 丙○○犯
    行無關，自不得宣告沒收，亦併予說明。另如附表二所示出
    生證明書39份、附表三所示出生證明書101份， 固均係被告
    甲○○所開立，供犯罪所用之物，惟其中第二聯、第三聯部
    分，已分別寄送戶政事務所及國民健康局，為各該單位所有
    ，自不得宣告沒收，至第一聯及第四聯部分，均未扣案，且
    開立後已有一段時日，照常理判斷多數應已滅失，連同前開
    未扣案之己○○及范０汝立具之切結書2張， 為免將來執行
    上之困難，尚不宜宣告沒收，亦一併指明。
據上論斷，應依刑事訴訟法第369條第1項前段、第364條、第299
條第1項，兒童及少年福利法第70條第1項前段，刑法第2條第1項
前段、第28條、第296條之1第1項、第4項、第216條、第215條、
第214條、第74條第1項第1款、第2款、第38條第1項第2款、修正
前刑法第56條、第55條、第62條前段、第42條第3項， 刑法施行
法第1條之1，修正刪除前罰金罰鍰提高標準條例第2條， 現行法
規所定貨幣單位折算新台幣條例第2條，判決如主文。
本案經檢察官周誠南到庭執行職務。
中    華    民    國    97    年    1     月    30    日
            刑事第４庭    審判長法  官  沈宜生
                                法  官  鄭水銓
                                法  官  周煙平
以上正本證明與原本無異。
如不服本判決，應於收受送達後十日內向本院提出上訴書狀，其
未敘述上訴之理由者並得於提起上訴後十日內向本院補提理由書
（均須按他造當事人之人數附繕本）。
                                書記官  蕭麗珍
中    華    民    國    97    年    2     月    18    日
附錄：本案論罪科刑法條全文
刑法第296條之1第1項
買賣、質押人口者，處5年以上有期徒刑，得併科50萬元以下罰
金。
刑法第216條
行使第210條至第215條之文書者，依偽造、變造文書或登載不實
事項或使登載不實事項之規定處斷。
刑法第215條
從事業務之人，明知為不實之事項，而登載於其業務上作成之文
書，足以生損害於公眾或他人者，處3年以下有期徒刑、拘役或5
百元以下罰金。
刑法第214條
明知為不實之事項，而使公務員登載於職務上所掌之公文書，足
以生損害於公眾或他人者，處3年以下有期徒刑、拘役或5百元以
下罰金。

司法院資訊處製作；財團法人民間司法改革基金會備份。
